【裁判字號】    98,台上,1952
【裁判日期】    981016
【裁判案由】    請求履行契約
【裁判全文】
最高法院民事判決            九十八年度台上字第一九五二號
上  訴  人  甲 ○ ○
            乙 ○ ○
共      同
訴訟代理人  林 宗 竭律師
被 上訴 人  丙○○○
上列當事人間請求履行契約事件，上訴人對於中華民國九十八年
六月三十日台灣高等法院第二審判決（九十七年度上字第四三五
號），提起上訴，本院判決如下：
    主  文
原判決關於駁回上訴人其餘上訴及該訴訟費用部分廢棄，發回台
灣高等法院。
    理  由
本件被上訴人主張：兩造於民國八十六年三月六日簽訂房屋不動
產買賣契約書，由上訴人購買伊所有坐落桃園縣中壢市○○街十
八號三樓房地，價金新台幣（下同）三百零六萬元，簽約時上訴
人先給付伊訂金六萬元，餘款至遲應於八十九年三月六日前給付
。嗣伊已將系爭房地所有權移轉登記予乙○○，並交付上訴人使
用，上訴人迄未給付伊三百萬元價金，爰依兩造買賣契約及民法
第三百六十七條之規定為請求等情，求為命上訴人連帶如數給付
，並自支付命令狀繕本送達翌日即九十六年五月一日起加計法定
遲延利息之判決（被上訴人超過一百六十四萬元本息之連帶請求
，先後經第一審及原審法院判決駁回其訴確定）。
上訴人則以：兩造口頭約定買賣價金為二百三十萬元，於三年內
分期給付完畢，簽約時乙○○已付六萬元，八十七年至九十一年
間再陸續給付一百二十七萬九千元，九十二年至九十三年間按月
還款二萬元合計七十六萬元，因被上訴人不願開立收受證明，伊
始未給付二十六萬一千元尾款。兩造無連帶債務之明示，系爭買
賣契約書因欠缺被上訴人之簽名而無效等語，資為抗辯。
原審維持第一審所為命上訴人連帶給付一百六十四萬元本息部分
之判決，駁回其對該部分之上訴，係以：乙○○不爭執其向被上
訴人買受系爭房地，甲○○復自認買賣契約書上之印文為其印章
所蓋用，參以甲○○於乙○○書寫系爭買賣契約書同時，二人簽
立本票交付被上訴人作為擔保，為兩造所不爭執，縱本票欠缺發
票日、票面金額之記載應屬無效，可認甲○○或於撰寫系爭買賣
契約書時在場，抑或授權乙○○蓋用其印章。系爭房地已於八十
七年五月十四日，以同年四月二日買賣為原因，移轉登記予乙○
○所有，有桃園縣桃園地政事務所檢送之登記案影本附卷可稽。
上訴人不否認辦理系爭房地所有權移轉登記時所提出之文件為真
正，且上訴人均係系爭買賣契約書列載之買受人，被上訴人復將
系爭房地移轉登記為乙○○所有，自應認兩造間已就系爭房地成
立買賣合意，而非僅乙○○一人買受。被上訴人自認買賣價金為
二百三十萬元，另七十六萬元係借款，應認系爭房地之買賣價金
為二百三十萬元，借款部分毋庸審究。上訴人所提出之乙○○在
中壢頂壢郵局客戶歷史交易清單、第一銀行活期儲蓄存款存摺及
甲○○在中壢內壢郵局存簿儲金簿內外頁等影本均僅足證明有提
款之事實，不能證明交付被上訴人以清償買賣價金。惟乙○○於
九十年四月二十三日依被上訴人之指示，以自動化服務機器自甲
○○在台灣銀行帳戶轉帳六十萬元至被上訴人之夫劉遠志（已死
亡）所開設之日盛國際商業銀行帳戶，有台灣銀行光碟櫃歷史明
細查詢資料為證，並經函查屬實。被上訴人雖主張上開匯款乃甲
○○投資股票之款項，嗣因被上訴人退出股票投資，而於同年十
二月十九日將現金九十萬元存入乙○○在新竹商銀之帳戶。惟劉
遠志在國票綜合證券股份有限公司開戶後至同年十月四日結算時
，淨收付三十七萬一千二百五十九元，被上訴人並自陳投資股票
虧損，何以竟給付超過投資金額六十萬元之款項予上訴人，顯悖
常情。被上訴人未能證明甲○○轉帳之六十萬元係投資股票，上
訴人所辯已付六十萬元價金，堪以採取。被上訴人為聽障並患有
耳鳴，上訴人所舉通話錄音即難認為被上訴人於訴訟外已自認上
訴人清償價金一百二十七萬九千元。上訴人共同買受系爭房地，
並無負連帶責任之意思表示，自應平均分擔價金債務。綜上，兩
造成立買賣契約，總價二百三十萬元，上訴人已給付六萬元及六
十萬元，被上訴人本於買賣之法律關係，請求上訴人給付一百六
十四萬元及自支付命令狀繕本送達翌日起加計法定遲延利息，於
法有據，應予准許等詞，為其判斷之基礎。
按民事訴訟法第四百六十九條第六款所謂判決理由矛盾，係指其
理由前後矛盾，或判決主文與理由不符之情形而言，有一於此，
均足為廢棄發回之原因。查原判決理由認上訴人共同買受系爭房
地，無負連帶責任之意思表示，應平均分擔價金債務（見原判決
第八、九頁第(四)點），乃竟維持第一審所為命上訴人連帶給付被
上訴人一百六十四萬元本息部分之判決，駁回上訴人此部分之上
訴，自有判決主文與理由矛盾之當然違背違令。上訴論旨，指摘
原判決不當，求予廢棄，非無理由。
據上論結，本件上訴為有理由。依民事訴訟法第四百七十七條第
一項、第四百七十八條第二項，判決如主文。
中    華    民    國  九十八  年    十    月   十六   日
                      最高法院民事第二庭
                          審判長法官  吳  正  一
                                法官  陳  淑  敏
                                法官  阮  富  枝
                                法官  許  正  順
                                法官  魏  大  喨
      本件正本證明與原本無異
                                      書  記  官
中    華    民    國  九十八  年    十    月  二十六  日
                                                    R


司法院資訊處製作；財團法人民間司法改革基金會備份。
